臺灣桃園地方法院刑事判決
110年度審金訴字第450號
公  訴  人  臺灣桃園地方檢察署檢察官
被      告  繆文貴



上列被告因違反洗錢防制法等案件，經檢察官提起公訴（110年
度偵字第26758號），被告於本院準備程序中，就被訴事實為有
罪之陳述，經本院告知簡式審判程序意旨，並聽取當事人之意見
後，本院合議庭裁定由受命法官獨任依簡式審判程序審理，判決
如下：
    主  文
庚○○幫助犯洗錢防制法第十四條第一項之洗錢罪，處有期徒刑壹
月，併科罰金新臺幣貳萬元，罰金如易服勞役，以新臺幣壹仟元
折算壹日。緩刑貳年，並應自本判決確定之日起壹年內向公庫支
付新臺幣壹萬元。
    事實及理由
一、犯罪事實：
　　庚○○於民國110年1月25日某時，收受借貸之廣告簡訊，遂依
    該訊息內之通訊軟體LINE（下稱LINE）連結，與真實姓名年
    籍均不詳之成年人（無證據證明其未滿18歲，下稱「不詳成
    年人」）聯繫貸款事宜，庚○○明知辦理貸款時需提供個人財
    力證明，以供評估其還款能力，而依其智識程度及生活經驗
    ，該「不詳成年人」以幫忙辦理資金流動之證明為由而要求
    其提供個人金融機構存款帳戶之提款卡及密碼等金融機構帳
    戶資料，其所提供之該金融機構存款帳戶極可能供不法詐騙
    份子用以充作詐欺犯罪被害人匯款之指定帳戶，並於不法詐
    騙份子提款後，遮斷資金流動軌跡，使檢警難以追緝，而有
    掩飾詐欺犯罪所得之本質及去向之虞，竟不違背其本意，基
    於幫助他人詐欺取財及幫助掩飾、隱匿詐欺取財犯罪所得本
    質及去向之洗錢不確定故意，於110年1月27日前某時，在桃
    園市○○區○○路000號之統一超商慶福門市，將其所申辦之合
    作金庫商業銀行股份有限公司（下稱「合庫銀行」）三峽分
    行帳號0000000000000號帳戶（下稱「庚○○合庫帳戶」）之
    提款卡，以黑貓宅急便寄至新北市○○區○○路0○0號之黑貓宅
    急便三重一營業所，指定收件人為「楊晉維」，並將密碼以
    LINE傳送予「不詳成年人」。俟取得上開帳戶之某詐欺集團
    成員間（無證據顯示庚○○知悉或可得而知該詐欺集團成員達
    3人以上或其中含有少年成員，下稱「本案詐欺集團」），
    共同意圖為自己不法之所有，基於詐欺取財及掩飾、隱匿詐
    欺取財犯罪所得本質及去向之洗錢等犯意聯絡，由「本案詐
    欺集團」機房成員先後於如附表「詐騙時間」欄所示之時間
    ，以如附表「詐騙方式」欄所示之方式，使如附表「被害人
    」欄所示之戊○○、甲○○、己○○及丙○○分別陷於錯誤，而分別
    於如附表「匯款時間」欄所示之時間，將如附表「匯款金額
    」欄所示之款項匯至「庚○○合庫帳戶」後，「本案詐欺集團
    」車手成員旋分別將匯入之款項提領一空，而掩飾、隱匿上
    揭詐欺取財犯罪所得之本質及去向。嗣戊○○、甲○○、己○○及
    丙○○驚覺受騙，分別報警後，始為警循線查獲上情。
二、證據名稱：
　㈠被告庚○○分別於警詢、檢察官訊問、本院準備程序及審理中
    之自白。
　㈡證人即告訴人戊○○、己○○、丙○○、證人即被害人甲○○分別於
    警詢中之陳述。
　㈢合作金庫商業銀行三峽分行110年3月22日合金三峽字第11000
    00618號函及函附開戶基本資料及交易明細、被告寄送包裹
    之簡訊截圖照片、黑貓宅急便寄貨單據、被告與詐欺集團之
    LINE對話紀錄截圖照片、如附表「書證」欄所示之文書證據
    。
三、論罪科刑：
　㈠按刑法上之幫助犯係對於犯罪與正犯有共同之認識，而以幫
    助之意思，於正犯實行犯罪之前或犯罪之際，為犯罪構成要
    件以外之行為，而予以助力，使之易於實行或完成犯罪行為
    之謂。所謂以幫助之意思而參與者，指其參與之原因，僅在
    助成正犯犯罪之實現者而言，又所謂參與犯罪構成要件以外
    之行為者，指其所參與者非直接構成某種犯罪事實之內容，
    而僅係助成其犯罪事實實現之行為者（最高法院88年度台上
    字第1270號、97年度台上字第1911號判決意旨參照）。次按
    金融帳戶乃個人理財工具，依我國現狀，申設金融帳戶並無
    任何特殊限制，且可於不同之金融機構申請多數帳戶使用，
    是依一般人之社會通念，若見他人不以自己名義申請帳戶，
    反而收購或借用別人之金融帳戶以供使用，並要求提供提款
    卡及告知密碼，則提供金融帳戶者主觀上如認識該帳戶可能
    作為對方收受、提領特定犯罪所得使用，對方提領後會產生
    遮斷金流以逃避國家追訴、處罰之效果，仍基於幫助之犯意
    ，而提供該帳戶之提款卡及密碼，以利洗錢實行，仍可成立
    一般洗錢罪之幫助犯（最高法院108年台上大字第3101號裁
    定意旨參照）。經查，被告將上開「庚○○合庫帳戶」之帳戶
    提款卡交予「不詳成年人」，並告以密碼，俟取得上開金融
    機構帳戶資料之「本案詐欺集團」機房成員再分別對附表「
    被害人」欄所示之告訴人、被害人等4人施以詐術，令告訴
    人、被害人等4人分別陷於錯誤，而各依指示分別匯款至「
    庚○○合庫帳戶」後，續由「本案詐欺集團」車手成員將所匯
    入之款項提領一空，以此方式製造金流斷點，而掩飾、隱匿
    上開詐欺取財犯罪所得之本質及去向，是被告交付金融機構
    帳戶資料所為，係對他人遂行詐欺取財及洗錢之犯行資以助
    力而實施犯罪構成要件以外之行為，且在無積極證據證明被
    告係以正犯之犯意參與犯罪行為之情形下，揆諸前開判決意
    旨，應認被告所為僅應成立幫助犯，而非論以正犯。
　㈡次按幫助犯係從屬於正犯而成立，並無獨立性，故幫助犯須
    對正犯之犯罪事實，具有共同認識而加以助力，始能成立，
    其所應負責任，亦以與正犯有同一認識之事實為限，若正犯
    所犯之事實，超過其共同認識之範圍時，則幫助者事前既不
    知情，自不負責（最高法院75年度台上字第1509號判決意旨
    參照）。茲查，被告雖可預見交付上開金融機構帳戶資料，
    足以幫助詐欺集團施以詐術後取得贓款，主觀上有幫助詐欺
    之不確定故意，惟尚不能據此即認被告亦已知悉「本案詐欺
    集團」成員之人數有3人以上而詐欺取財，復無證據證明被
    告對於該詐欺集團之詐騙手法及分工均有所認識及知悉，依
    「所犯重於所知，從其所知」之法理，此部分尚無從遽以論
    斷被告成立幫助三人以上共同犯詐欺取財罪嫌。
  ㈢核被告所為，係犯刑法第30條第1項前段、第339條第1項之幫
    助犯詐欺取財罪，及刑法第30條第1項前段，洗錢防制法第1
    4條第1項之幫助犯一般洗錢罪。
　㈣想像競合犯：
  ⒈「本案詐欺集團」成員先後使附表「被害人」欄所示之告訴
    人戊○○、己○○及丙○○及被害人甲○○等4人陷於錯誤而交付財
    物，告訴人戊○○雖有2次分別匯款至「庚○○合庫帳戶」之行
    為，惟此係正犯該次詐欺取財行為使告訴人戊○○分次交付財
    物之結果，正犯祇成立一詐欺取財罪。被告為幫助犯，亦僅
    成立一幫助詐欺取財罪。又被告以一交付金融帳戶資料之幫
    助詐欺行為，同時侵害告訴人、被害人等4人之財產法益，
    為同種想像競合犯，應依刑法第55條之規定，從一重論以幫
    助犯詐欺取財罪1罪。
  ⒉再被告係以上開一提供金融帳戶資料之行為同時犯幫助詐欺
    取財及幫助一般洗錢2罪，為異種想像競合犯，應依刑法第5
    5條規定，從一重依幫助犯一般洗錢罪處斷。
  ㈤被告幫助他人遂行一般洗錢之犯行，為幫助犯，爰依刑法第3
    0條第2項之規定，按正犯之刑減輕之。
  ㈥又被告於檢察官訊問及本院準備程序時，均坦承將「庚○○合
    庫帳戶」之提款卡交予「不詳成年人」，並告以密碼，而自
    白其上開幫助犯一般洗錢罪之犯行，爰依洗錢防制法第16條
    第2項之規定，遞減輕其刑。
  ㈦爰審酌被告可預見將個人帳戶之提款卡提供他人並告以密碼
    ，恐遭詐欺成員充作詐騙他人財物後，用以匯款之人頭帳戶
    ，而幫助掩飾、隱匿詐欺犯罪所得之本質及去向，竟仍未經
    詳細查證，任意將其金融機構帳戶之存摺、提款卡交予他人
    使用，助長詐騙財產犯罪之風氣，造成無辜民眾受騙而受有
    金錢損失，並使贓款追回困難，實為當今社會詐財事件發生
    之根源，擾亂金融交易往來秩序及影響社會正常交易安全甚
    鉅，且因被告提供個人帳戶，致使執法人員難以追查正犯之
    真實身分，所為誠屬不當，惟念及被告坦承犯行，且與告訴
    人戊○○、己○○及丙○○分別以新臺幣（下同）6萬元、5萬元、
    3萬元調解成立，並已賠償完畢，有本院111年度附民移調字
    第284號調解筆錄及本院辦理刑事案件電話查詢紀錄表在卷
    可考（見本院卷第117-119頁及第140頁），堪認被告有悔意
    ，並審酌被害人甲○○未到庭，而未能與被告達成調解，得到
    被害人甲○○之原諒，兼衡以被告之生活及經濟狀況、素行、
    年紀及智識程度等一切情狀，量處如主文所示之刑，並諭知
    罰金易服勞役之折算標準，以示懲儆。
  ㈧查被告前未曾因故意犯罪受有期徒刑以上刑之宣告，有臺灣
    高等法院被告前案紀錄表在卷可按，念其因短於思慮，誤蹈
    刑章，經此偵審程序及刑之宣告之教訓，當知所警惕，而無
    再犯之虞，並審酌告訴人戊○○之代理人丁○○、告訴人己○○、
    丙○○於本院準備程序中均表示同意給予被告緩刑宣告之意見
    （見本院卷第125頁），本院認前開對被告所宣告之刑，以
    暫不執行為適當，爰依刑法第74條第1項第1款規定，併予宣
    告緩刑如主文所示。而為使被告從本案中深切記取教訓，避
    免其再度犯罪，另依刑法第74條第2項第4款之規定，命被告
    自本判決確定之日起1年內向公庫支付1萬元，冀能使被告確
    實明瞭其行為所造成之危害，並培養正確法治觀念。倘被告
    違反上開應行負擔之事項，且情節重大，足認原宣告之緩刑
    難收其預期效果，而有執行刑罰之必要者，依刑法第75條之
    1第1項第4款規定，得由檢察官向本院聲請撤銷其緩刑宣告
    ，併此指明。
四、沒收：
  ㈠被告於本院準備程序中供稱其交付上開「庚○○合庫帳戶」之
    提款卡並告以密碼，並未獲得報酬等語明確（見本院卷第53
    頁），本院亦查無積極具體證據足認被告因交付上開金融帳
    戶資料而獲有金錢或其他利益等犯罪所得，自不生犯罪所得
    應予沒收之問題。
  ㈡至洗錢防制法第18條第1項前段固規定「犯第14條之罪，其所
    移轉、變更、掩飾、隱匿、收受、取得、持有、使用之財物
    或財產上利益，沒收之」，惟被告非實際上提款之人，無掩
    飾隱匿詐欺贓款之犯行，非洗錢防制法第14條第1 項之正犯
    ，自無上開條文適用，附此敘明。
五、應依刑事訴訟法第273條之1第1項、第299條第1項前段、第3
    10條之2、第454條第1項，洗錢防制法第14條第1項、第16條
    第2項，刑法第11條前段、第30條第1項前段、第2項、第339
     條第1項、第55條、第42條第3項前段，第74條第1項第1款
    、第2項第4款，刑法施行法第1條之1 第1項，判決如主文。
六、如不服本判決應於收受判決後20日內向本院提出上訴書狀，
    並應敘述具體理由。其未敘述上訴理由者，應於上訴期間屆
    滿後20日內向本院補提理由書（均須按他造當事人之人數附
    繕本）「切勿逕送上級法院」。
本案由檢察官乙○○提起公訴，經檢察官李孟亭到庭執行職務。 
中　　華　　民　　國　　111 　年　　3 　　月　　25　　日
                  刑事審查庭  法　官　李雅雯
以上正本證明與原本無異。
如不服本判決應於收受判決後20日內向本院提出上訴書狀，並應
敘述具體理由。其未敘述上訴理由者，應於上訴期間屆滿後20日
內向本院補提理由書（均須按他造當事人之人數附繕本）「切勿
逕送上級法院」。
　　　　　　　　　　　　　　　書記官　陳佩伶  
中　　華　　民　　國　　111 　年　　3 　　月　　26　　日
附錄本案論罪科刑法條： 
中華民國刑法第30條：
幫助他人實行犯罪行為者，為幫助犯。雖他人不知幫助之情者，
亦同。
幫助犯之處罰，得按正犯之刑減輕之。
中華民國刑法第339條（普通詐欺罪）
意圖為自己或第三人不法之所有，以詐術使人將本人或第三人之
物交付者，處5年以下有期徒刑、拘役或科或併科50萬元以下罰
金。
以前項方法得財產上不法之利益或使第三人得之者，亦同。
前二項之未遂犯罰之。
洗錢防制法第14條
有第二條各款所列洗錢行為者，處7 年以下有期徒刑，併科新臺
幣5 百萬元以下罰金。
前項之未遂犯罰之。
前二項情形，不得科以超過其特定犯罪所定最重本刑之刑。
附表：
編號 被害人  詐騙時間 詐騙方式 匯款時間 匯款金額 （新臺幣） （不含手續費） 一 戊○○（提出告訴）  110年1月27日晚間6時35分許 「本案詐欺集團」機房成員於左列時間，偽以「美家惠選」客服人員及中華郵政股份有限公司（下稱郵局）客服人員撥打電話予戊○○，並對其佯稱：當初購買商品因工作人員疏失，將由單筆購物變成批發購物，需依指示操作自動櫃員機取消等語，致戊○○陷於錯誤，而於右列時間，將右列金額，以轉帳、現金存款之方式匯入、存入「庚○○合庫帳戶」內。 110年1月27日晚間7時12分許 2萬9,985元      110年1月27日晚間7時37分許 2 萬9,985元  書證 ①臺北市政府警察局中正第二分局思源街派出所受理各類案件紀錄表、受理刑事案件報案三聯單、受理詐騙帳戶通報警示簡便格式表、內政部警政反詐騙諮詢專線紀錄表。 ②戊○○郵局存簿影本。 ③國泰世華銀行自動櫃員機交易明細表。     編號 被害人  詐騙時間 詐騙方式 匯款時間 匯款金額 （新臺幣） （不含手續費） 二 甲○○  110年1月27日晚間6時56分許 「本案詐欺集團」機房成員於左列時間，偽以電商業者客服人員及郵局或銀行客服人員撥打電話予甲○○，並對其佯稱：當初購買商品因工作人員疏失，將其身分資料打錯，需依指示操作自動櫃員機解除錯誤設定等語，致甲○○陷於錯誤，而於右列時間，將右列金額，轉入「庚○○合庫帳戶」內。 110年1月27日晚間7時59分許 1萬123元  書證 ①高雄市政府警察局前鎮分局瑞隆派出所受理各類案件紀錄表、受理刑事案件報案三聯單、受理詐騙帳戶通報警示簡便格式表、內政部警政署反詐騙諮詢專線紀錄表。 ②甲○○申辦之中國信託商業銀行存摺影本。     編號 被害人  詐騙時間 詐騙方式 匯款時間 匯款金額 （新臺幣） （不含手續費） 三 己○○（提出告訴）  110年1月27日晚間6時30分許 「本案詐欺集團」機房成員於左列時間，偽以網路商店客服人員撥打電話予己○○，並對其佯稱：其網路購物有多筆下單，若須解除訂單，需依指示操作網路銀行取消等語，致己○○陷於錯誤，而於右列時間，將右列金額，以網路銀行轉帳之方式轉入「庚○○合庫帳戶」內。 110年1月27日晚間7時17分許 4萬9,985元  書證 ①新北市政府警察局土城分局頂埔派出所受理各類案件紀錄表、受理刑事案件報案三聯單、受理詐騙帳戶通報警示簡便格式表、內政部警政署反詐騙諮詢專線紀錄表。 ②彰化商業銀行股份有限公司作業處111年1月13日彰作管字第11120000441號函及函附己○○帳戶交易明細。     編號 被害人  詐騙時間 詐騙方式 匯款時間 匯款金額 （新臺幣） （不含手續費） 四 丙○○（提出告訴）  110年1月27日下午3時許 「本案詐欺集團」機房成員於左列時間，偽以某商店客服人員及合作金庫商業銀行股份有限公司（下稱合庫）客服人員撥打電話予陳奕達，並對其佯稱：當初購買商品時有交易紀錄上之差錯，將會被扣款，需依指示操作網路銀行取消等語，致陳奕達陷於錯誤，而於右列時間，將右列金額，以網路銀行轉帳之方式轉入「庚○○合庫帳戶」內。 110年1月27日晚間7時19分許 2萬9,985元  書證 ①臺中市政府警察局第四分局春社派出所受理各類案件紀錄表、受理刑事案件報案三聯單、受理詐騙帳戶通報警示簡便格式表、內政部警政署反詐騙諮詢專線紀錄表。